【裁判字號】    92,交聲,147
【裁判日期】    920730
【裁判案由】    聲明異議
【裁判全文】
臺灣臺南地方法院交通事件裁定                    九十二年度交聲字第一四七號
    移
    受處分人
    即異議人  富聖交通企業有限公司
    代 表 人  謝宗欽
右列受處分人因違反道路交通管理處罰條例案件，對於交通部公路總局嘉義區監理所
台南監理站民國九十二年三月十四日所為之裁決處分（處分案號：南監五字第裁七四
—ＪＣ0000000號、ＪＣ0000000號）聲明異議，本院裁定如左：
    主  文
異議駁回。
    理  由
一、聲明異議意旨略以：如附件聲明異議狀所載。
二、按汽車駕駛人，駕駛汽車有不遵守道路交通標誌、標線、號誌之指示情形，而道
    路交通管理處罰條例第二章各條無處罰之規定者，處新臺幣九百元以上一千八百
    元以下罰鍰；並記違規點數一點；汽車駕駛人，駕駛汽車有違反道路交通管理處
    罰條例之行為，經交通勤務警察或依法令執行交通稽查任務人員制止時，不聽制
    止或拒絕停車接受稽查而逃逸者，除按各該條規定處罰外，處新臺幣三千元以上
    六千元以下罰鍰；並記違規點數一點，道路交通管理處罰條例第六十條第二項第
    三款、第六十三條第一項第一款、第六十條第一項、第六十三條第一項第一款分
    別定有明文。
三、經查：
    （一）本件受處分人即異議人富聖交通企業有限公司（下稱富聖公司）所有之車
          號７１８─ＧＬ號營業貨運曳引車，係於民國九十二年一月十二日凌晨三
          時五十分許，拖掛框式車斗成砂石車，在行經南投縣名間鄉○○路台十六
          線一．八公里處時，因台十六線０至三公里處路段業經南投縣政府公告在
          夜間二十二時至翌日六時為砂石車禁駛路段，且已設立禁制標誌禁止砂石
          車在前揭時段進入，而異議人所有之曳引車因拖掛框式車斗成砂石車，並
          連同其他五輛砂石車共同行駛進入該禁駛路段而為警攔檢，因異議人所有
          之前開車輛及其他五部砂石車均拒絕停車接受稽查，並集體衝過警方之封
          鎖線，執勤員警因無法攔停經記下前揭六輛砂石車之曳引車頭車號後，始
          製單逕行舉發等情，有南投縣警察局投警交字第ＪＣ0000000號、
          ＪＣ0000000號舉發違反道路交通管理事件通知單各一紙在卷可稽
          ，並經證人即本件舉發之員警林清訓於本院調查時到庭陳證：「（問：本
          件是否你告發的，情形如何？）是我告發的，當時我與我們同事鄒定合開
          警車一起執勤在當天凌晨兩點起在台一六線○Ｋ起點處管制砂石車進入台
          一六線，大約三點半時我們警車開至台一六線三Ｋ然後大約三點五十分迴
          轉到一．八Ｋ處時，發現有一部從濁水溪床便道從台一六線一Ｋ處行駛過
          來車號七Ｒ─八九九號的砂石空車，當時我們有將之攔停，因為該砂石車
          是先上來探路的且該輛砂石車司機經要求提出證件仍不提出，結果這輛砂
          石車司機就打手機通知其他的砂石車從堤防便道上來圍警車，連同該輛總
          共有六部車號分別七六六─ＧＬ號、ＫＹ─九○○號、ＸＫ─一五○號、
          五八八─ＧＬ號、七一八─ＧＬ號一起過來，當時該輛七一八─ＧＬ曳引
          車拖掛框式車斗標準載運砂石車型式，因為當時情形緊急天色很暗所以子
          車的車牌號碼看不清楚，當時上開車輛都是載運砂石的空車都是要進入封
          鎖線載運砂石，因為那時該地點六點以後才可以載運砂石，當時因為這幾
          輛砂石車集體衝過去我們無法攔停，所以我們才記下曳引車車牌逕行舉發
          」、「（問：當時對該輛車頭車牌號碼是否看清？）有，對於曳引車車頭
          的車牌號碼看的很清楚，當時我們有用強力手電筒照射，但是子車的車牌
          來不及看」等語明確（見本院九十二年五月二十二日訊問筆錄），而前揭
          台十六線０至三公里處路段業經南投縣政府公告在夜間二十二時至翌日六
          時為砂石車禁駛路段，沿途並有設立禁制標誌禁止砂石車在前揭時段進入
          乙節，亦有南投縣警察局南投分局以九十二年六月十三日投投警交字第０
          ９２０００９８０５號函檢送之現場相片六幀在卷可稽（相片正本存於本
          院九十二年交聲字第一三一號交通事件卷宗內），而異議人對於其所有之
          曳引車有拖掛子車，並於前開時地行經該處之事實，均不爭執，參諸執勤
          警員係依法執行公務，與異議人並不相識，素無怨隙，苟非實情，自無須
          恣意誣攀之理。而且警員執行公務本身受行政懲處責任之監督，到庭具結
          作證更以刑罰擔保其真實性，警員應無甘冒行政懲處及刑法偽證罪責任而
          刻意誣陷之必要。因此，可信賴警員林清訓前開陳證為真實。
    （二）異議人雖辯稱：員警之舉發單未載明拖車車號，且其僱用之司機回稱當時
          路邊雖停有警車，但員警並未攔阻車輛，並無拒絕接受稽查之行為云云。
          惟按法院受理交通異議案件，乃是對於交通舉發行政處分審查其是否違法
          ，本質上屬於行政爭訟過程，與普通法院審理刑事案件之原則不同。其舉
          證責任之原理，非如刑事案件中，應超越任何合理懷疑始可為有罪判決者
          之嚴格程度。其舉證責任之原理，應與民事訴訟相類似，除有特別規定外
          ，基本上準用民事訴訟法，由國家機關與人民二造，各自履行其主觀之舉
          證責任，在過程中各自提出證據；若窮盡各種證據方法，待證結果仍有不
          明時，則由客觀之舉證責任危險分配原則，決定國家機關與人民二造何人
          應受敗訴危險。此參酌行政訴訟法第一百三十六條規定準用民事訴訟法第
          二百七十七條自明。查原裁決機關交通部公路總局嘉義區監理所台南監理
          站，裁決異議人富聖公司之曳引車不遵守道路交通標誌之指示並拒絕停車
          接受稽查逃逸，乃引據舉發單為證。而舉發本件違規事件之南投縣警察局
          南投分局名間分駐所警員林清訓，就本件如何查獲並舉發之經過，亦於本
          院調查時到庭陳證無訛，已如前述，並就異議人之該輛曳引車，係【拖掛
          框式車斗為標準之砂石車型式】，且不遵守禁駛時段標誌指示，並夥同其
          他砂石車闖入上開禁駛路段而為警攔檢，因【異議人所有之前開車輛及其
          他五部砂石車均拒絕停車接受稽查，並集體衝過警方之封鎖線】，執勤員
          警因無法攔停經記下前揭六輛砂石車之曳引車頭車號後，始製單逕行舉發
          等本件違規情節均供述明確，而警員之舉發程序，亦合於道路交通管理處
          罰條例第七條之二第一項第四款、第二項：汽車駕駛人之行為有不服指揮
          稽查而逃逸之情形，當場不能或不宜攔截製單舉發者，得對汽車所有人逕
          行舉發處罰；前開逕行舉發，應記明車輛牌照號碼、車型等可資辨明之資
          料，查明汽車所有人姓名或名稱、住址後，製單舉發處罰之規定，況查警
          員林清訓本身直接見聞異議人所有之曳引車係拖掛載運砂石之車斗並拒絕
          停車接受稽查逃逸之事實經過，對事實最為明瞭，又經以行政及刑事責任
          擔保其真實性，且舉發當時所記載違規人所駕車之違規情節又與事實相符
          等等各項因素，綜合認定其陳述為可採信。而異議人就其指稱舉發員警舉
          發有誤乙節，既未提出確實證據以供調查，且未提供任何相關證據足資證
          明值勤員警確有捏造事實違法取締之情事，從而異議人前開所辯，要係卸
          責之詞，自無可採。
    （三）本件異議人所有之曳引車，有於右述時、地拖掛框式車斗為砂石車，行經
          禁駛路段而有不遵守道路交通標誌指示之違規行為，且經交通勤務警察制
          止時，拒絕停車接受稽查而逃逸之事實，既均可認定，則移送機關即交通
          部公路總局嘉義區監理所台南監理站據此引用前開道路交通管理處罰條例
          第六十條第二項第三款、第六十條第一項、第六十三條第一項第一款規定
          ，而共裁處異議人罰鍰新臺幣三千九百元並記違規點數二點，於法並無不
          當，異議人異議為無理由，應予駁回。
四、據上論斷，應依道路交通案件處理辦法第十九條，裁定如主文。
中      華      民      國      九十二      年     七     月    三十    日
                                  臺灣臺南地方法院交通法庭
                                      法  官  張  瑛  宗
右正本證明與原本無異
如不服本裁定應於送達後五日內向本院提出抗告狀
                                      書記官  陳  志  德
中      華      民      國      九十二      年     七     月   三十一   日


司法院資訊處製作；財團法人民間司法改革基金會備份。
